臺灣桃園地方法院民事判決　　　　　　 95年度重訴字第365號
原　　　告　宙○○
　　　　　　　　　　　　巷1之.
被　　　告　乙○○○
　　　　　　　　　　　　10巷.
訴訟代理人　玄○○
　　　　　　　　　　　　10巷.
被　　　告　黃○○○原名天○.
　　　　　　地○○
　　　　　　宇○○
被　　　告　戌○○
　　　　　　　　　　　　段2之.
　　　　　　酉○○
　　　　　　子○○○
　　　　　　　　　　　　弄1之.
　　　　　　壬○○
　　　　　　　　　　　　76巷.
　　　　　　癸○○
　　　　　　　　　　　　段14.
　　　　　　丑○○
　　　　　　　　　　　　15號.
兼上列六人
共　　　同
訴訟代理人　申○○　　住台北縣永和市○○路9號3樓
被　　　告　Ｂ○○○　住台北市大同區○○○路○段67號6樓之
　　　　　　　　　　　　 1
被　　　告　Ａ○○　　住台北縣新莊市○○街19巷7號5樓
上列當事人間請求分割共有物事件，於民國96年09月14日辯論終
結，本院判決如下：
    主    文
兩造共有坐落於桃園縣蘆竹鄉○○段三四一地號土地，應予原物
分割，分割方法如附件於民國九十六年七月十九日複丈之桃園縣
蘆竹地政事務所土地複丈成果圖所示，Ｂ部分（面積零點二一八
九公頃）全部歸原告所有，Ａ部分（面積五點零三四四公頃）由
被告依附表所示分割後之持分比例仍分別共有。
訴訟費用由原告負擔。
    事　　實
甲、原告方面：
一、聲明：如主文第一項所示。
二、陳述：坐落於桃園縣蘆竹鄉○○段341 地號土地，係原告與
    被告共有，兩造並無訂立不得分割的契約。為此，原告爰依
    民法第823 條第1 項前段規定，請求鈞院准予分割共有物，
    以原物分配於兩造，以利管理。又本件土地成果圖係依照被
    告所提出的方案，原告願接受，請求鈞院將坐落於桃園縣蘆
    竹鄉○○段341 地號土地，如96年07月19日蘆竹地政事務所
    複丈成果圖所示，將Ａ部分分歸為被告仍維持分別共有，並
    將Ｂ部分分歸為原告所有。
三、證據：提出土地登記謄本及地籍圖謄本各一份。
乙、被告方面：
壹、被告乙○○○、申○○、戌○○、酉○○、子○○○、壬○○、癸○○、丑○○、Ｂ○○○部分：
一、聲明：同意原告的請求。
二、陳述：同意原告的請求，但是訴訟費用還是要由原告負擔。
三、證據：被告未提出證據資料。
貳、被告黃○○○、地○○、宇○○、Ａ○○部分：
    被告黃○○○、地○○、宇○○、Ａ○○未於言詞辯論期日
    到場，亦未提出準備書狀作何聲明或陳述。
丙、本院依職權函請桃園縣蘆竹地政事務所於96年07月19日派員
    至現場會同兩造勘測，現場由被告方面提出全體被告保持共
    有之分割方案，並經原告同意後，依被告所提出之分割方案
    實施土地複丈測量。
    理　　由
甲、程序方面：
一、本件原告於起訴時，其訴之聲明原為（一）請准將坐落於桃
    園縣蘆竹鄉○○段341 地號土地（面積52,533平方公尺），
    以原物分配於原、被告，分割後面積及分配位置，如證一所
    示；（二）被告亥○○、天○○、地○○及宇○○應辦理被
    繼承人黃郭淑琴之繼承登記及土地分割登記，其分割位置如
    起訴狀所述分割位置；（三）被告辛○○、李淵雄、庚○○
    、丁○○、丙○○、戊○○、己○○、甲○○○、寅○○、
    巳○○、辰○○、未○○、午○○及卯○○應辦理被繼承人
    李郭井涼之繼承登記及土地分割登記，其分割位置如起訴狀
    所述分割位置。嗣後，原告撤回對於被告辛○○、李淵雄、
    庚○○、丁○○、丙○○、戊○○、己○○、甲○○○、寅
    ○○、巳○○、辰○○、未○○、午○○及卯○○、亥○○
    之起訴，並於96年05月08日具狀追加起訴被告Ｂ○○○及Ａ
    ○○二人，且於96年07月19日於會勘現場上同意被告所提出
    之分割方案並於最後言詞辯論時採用以之為本案訴之聲明。
    因請求之基礎事實同一，僅擴張或減縮應受判決事項之聲明
    ，並因本件訴訟標的對於被告Ｂ○○○及Ａ○○二人亦必須
    合一確定故追加被告Ｂ○○○及Ａ○○二人為當事人，符合
    民事訴訟法第二百五十五條第一項第二款、第三款、第五款
    之規定，應予准許，合先敘明。
二、被告黃○○○、地○○、宇○○、Ａ○○等四人經合法通知
    ，未於言詞辯論期日到場，核無民事訴訟法第386 條各款所
    列情形，爰依原告聲請，由其一造辯論而為判決。
乙、實體方面：
一、按民法第823 條第１項規定：「各共有人，得隨時請求分割
    共有物。但因物之使用目的不能分割或契約訂有不分割之期
    限者，不在此限。」
二、本件原告起訴主張：坐落於桃園縣蘆竹鄉○○段341 地號土
    地，係兩造共有，並無訂立不得分割的契約，請求鈞院准予
    分割共有物，以原物分配於兩造，以利管理等語。經查，兩
    造共有坐落桃園縣蘆竹鄉○○段341 地號土地，面積為五點
    二五三三公頃（52,533平方公尺），原告與被告之應有部分
    各如附表所示之分割前之持分比例，原告應有部分為550160
    分之22925 ，換算面積應為零點二一八九公頃。又因兩造並
    無不得分割之約定，亦無因物之使用目的不能分割之情形，
    兩造各共有人自得隨時請求分割共有物。
三、被告即系爭土地共有人黃○○○、地○○、宇○○、Ａ○○
    等四人經合法之通知，雖未於言詞辯論期日到場表示意見，
    惟查另共有人即被告乙○○○、申○○、戌○○、酉○○、
    子○○○、壬○○、癸○○、丑○○、Ｂ○○○等人於言詞
    辯論期日到場時均聲明同意原告的請求分割，且查本件分割
    方案係被告於96年07月19日在會勘現場上提出全體被告保持
    共有之分割方案，並經原告同意採用，因此，本件應予原物
    分割，其分割方法即依照被告所提出之分割方案，將如附件
    土地複丈成果圖所示，Ｂ部分（面積：零點二一八九公頃）
    全部分歸原告所有，Ａ部分（面積：五點零三四四公頃）由
    被告依附表所示分割後之持分比例仍然維持分別共有。
四、本件係因分割共有物而涉訟，被告之行為可認按當時之訴訟
    程度，為伸張或防禦權利所必要，且被告仍然維持分別共有
    狀態，是唯原告享有本件分割後單獨所有權的實質利益，如
    由被告負擔訴訟費用顯失公平，因此，本件應責由原告負擔
    訴訟費用，附此敘明。
丙、據上論結，本件原告之訴為有理由，依民事訴訟法第385 條
    第1 項前段、第81條第2 款，判決如主文。
中    華    民    國    96    年     9     月    28   日
                       民事第二庭法　官　呂仲玉
以上為正本係照原本作成。
如對本判決上訴，須於判決送達後20日內向本院提出上訴狀。
中    華    民    國    96    年     9     月    28   日
                                 書記官　江世亨
附表：
┌────┬────────┬────────────┐
│權利範圍│分割前之持分比例│分割後之持分比例        │
├────┼────────┼────────────┤
│宙○○　│550160分之22925 │Ｂ部分：全部            │
├────┼────────┼────────────┤
│乙○○○│55016分之9234   │Ａ部分：574956分之100698│
├────┼────────┼────────────┤
│黃○○○│55016分之3078   │Ａ部分：574956分之33566 │
├────┼────────┼────────────┤
│地○○　│55016分之3078   │Ａ部分：574956分之33566 │
├────┼────────┼────────────┤
│宇○○　│55016分之3078   │Ａ部分：574956分之33566 │
├────┼────────┼────────────┤
│申○○　│550160分之22925 │Ａ部分：574956分之25000 │
├────┼────────┼────────────┤
│戌○○　│550160分之22925 │Ａ部分：574956分之25000 │
├────┼────────┼────────────┤
│酉○○　│550160分之22925 │Ａ部分：574956分之25000 │
├────┼────────┼────────────┤
│子○○○│55016分之6419   │Ａ部分：574956分之70000 │
├────┼────────┼────────────┤
│壬○○　│55016分之917    │Ａ部分：574956分之10000 │
├────┼────────┼────────────┤
│癸○○　│55016分之917    │Ａ部分：574956分之10000 │
├────┼────────┼────────────┤
│丑○○  │55016分之917    │Ａ部分：574956分之10000 │
├────┼────────┼────────────┤
│Ｂ○○○│990288分之309536│Ａ部分：574956分之187529│
├────┼────────┼────────────┤
│Ａ○○　│990288分之18208 │Ａ部分：574956分之11031 │
└────┴────────┴────────────┘
